【裁判字號】    98,再抗,10
【裁判日期】    980729
【裁判案由】    假扣押
【裁判全文】
臺灣高等法院民事裁定                  98年度再抗字第10號
聲  請  人  乙○○
代  理  人  陳文元律師
上列聲請人因與相對人甲○○假扣押事件，對於中華民國98年1
月23日本院98年度抗字第104號確定裁定聲請再審，本院裁定如
下：
    主  文
聲請駁回。
聲請訴訟費用由聲請人負擔。
    理  由
一、本件聲請再審意旨略以：相對人於原法院聲請假扣押時，觀
    其「請求及假扣押原因」之主張，可知相對人於本件假扣押
    之聲請，根本無關公司法第214條之構成要件事實，僅係以
    民法第242條規定之要件請求代位訴訟，並未就請求及假扣
    押原因為相當釋明，嗣於鈞院之抗告程序中變更主張為依公
    司法第214條規定，兩請求之原因事實並不相同，相對人於
    抗告程序提出新事實新證據，難謂就原聲請之請求及原因為
    補正，原確定裁定適用民事訴訟法第526條第1項規定顯有錯
    誤。且相對人於抗告程序中始提出新事實新證據，依法應加
    以釋明，惟相對人始終未予釋明，鈞院應不准許相對人提出
    ，原確定裁定未將原假扣押裁定廢棄，顯有不適用民事訴訟
    法第495條之1及同法第447條第1項規定之違誤。另伊於臺灣
    地區之財產遠超過相對人強制執行之債權金額，縱相對人取
    得本案勝訴確定判決，相對人仍無遠赴大陸地區聲請執行伊
    財產之必要，自無日後不能執行或甚難執行之虞，適用民事
    訴訟法第523條顯有錯誤。為此依民事訴訟法第507條、第
    496條第1項第1款規定提起再審等語。爰求：廢棄原確定裁
    定。
二、按民事訴訟法第496條第1項第1款所謂適用法規顯有錯誤，
    係指原確定判決積極適用法規錯誤或消極的不適用法規，顯
    然影響裁判者而言，並不包括判決理由矛盾、理由不備、漏
    未斟酌證據及認定事實錯誤之情形在內（司法院大法官會議
    177號解釋、最高法院63年台上字880號判例、最高法院92年
    度台上字第920號判決參照），又事實審法院認定事實為其
    職權，無適用法規顯有錯誤之可言（最高法院63年台再字第
    67號判例參照）。經查：
  (一)聲請人主張：相對人於原法院聲請假扣押時，並未就民法第
    242條即請求與假扣押之原因為釋明，嗣於鈞院抗告程序變
    更主張為公司法第214條，兩者之原因事實不同，尚難謂已
    就民法第242條為釋明，原確定裁定有民事訴訟法第496條第
    1 項第1款之再審事由云云。按抗告法院為裁定前，應使債
    權人及債務人有陳述意見之機會。民事訴訟法第528條第2項
    定有明文。查本件相對人於原法院提出假扣押聲請時，僅敘
    明聲請人侵占峻和建設股份有限公司 (下稱峻和公司)新臺
    幣 (下同)500 萬元，並提出世華銀行之取款、存款憑條為
    證；嗣聲請人提起抗告後，前抗告法院依前揭規定命相對人
    具狀陳述意見，相對人提出之答辯狀中乃進一步敘明其係依
    公司法第214條第2項之規定，代位峻和公司為保全強制執行
    (見原確定裁定卷宗第25頁至第29頁)，核相對人所為係假扣
    押請求及原因釋明之補充，非屬新事實、新證據之提出。另
    據原確定裁定理由三(二)記載：「(二)相對人主張抗告人 (即
    本件聲請人)將峻和公司500萬元款項侵占入己，業提出峻和
    公司民國 (下同)91 年4月15日世華銀行活期（儲蓄）存款
    取款憑條，憑摺支取500萬元，及同行乙○○（儲蓄）存款
    存入憑條存入現金500萬元，觀之憑條記錄二者之交易時間
    ，峻和公司取款時間為15:03:27，乙○○存款時間為15:03:
    49（原審卷第5頁），足證相對人主張抗告人存入自己帳戶
    之款項係由峻和公司取得，尚非無據。再者，相對人業已對
    抗告人提起相關之民事訴訟，則相對人主張峻和公司對抗告
    人有債權存在，固應待本案訴訟審理，但其主張尚非全然無
    據。」，顯見相對人於前抗告程序已為假扣押請求之釋明，
    原確定裁定已明確記載於裁定理由內，是以，聲請人主張原
    確定裁定適用民事訴訟法第526條第1項規定顯有錯誤，有同
    法第496條第1項第1款規定之再審事由，顯不足採。
  (二)聲請人又主張：其於臺灣地區之財產遠超過相對人強制執行
    之債權金額，縱相對人取得本案勝訴確定判決，並無日後不
    能執行或甚難執行之虞，原確定裁定有民事訴訟法第496條
    第1項第1款之再審事由云云。按證明與釋明在構成法院之心
    證上程度未盡相同，所謂證明者，係指當事人提出之證據方
    法，足使法院產生堅強之心證，可以完全確信其主張為真實
    而言，與釋明云者，為當事人提出之證據未能使法院達於確
    信之程度，僅在使法院得薄弱之心證，信其事實上之主張大
    概為如此者有間，二者非性質上之區別，乃分量上之不同（
    最高法院95年度台抗字第386號裁判參照）。查原確定裁定
    以相對人提出聲請人於96年4月間在大陸地區深圳市福田地
    區「房地產買賣合同」乙份，其中並載明「買賣雙方出售及
    購入位於深圳市福田區‧‧‧.12 層04A、04B、05A、05B單
    位」、「該物業之轉讓成交價為人民幣伍佰伍拾肆萬陸仟壹
    佰玖拾捌元整」，又其中記載「人民幣貳佰玖拾參萬元整為
    第三部分樓款，該款項的支付方式以買方向銀行申請按揭付
    款（按：即銀行貸款）的方式進行。」，足知聲請人購買前
    揭不動產已支付人民幣現金2,616,198元（計算式為：
    5,546,198 -2,930,000＝2, 616,198），依本件相對人聲請
    假扣押之日人民幣對台幣之賣出匯率4.838計算，聲請人因
    購買前揭不動產至少已將12,657,166元（計算式：
    2,616,198 *4.838=12,657,166，元以下四捨五入）匯至我
    國司法權效力所不及之地區，其款項非屬小額。若相對人確
    於本案確定時取得勝訴之判決，則相對人倘須於大陸地區聲
    請強制執行抗告人之財產，必有相當之困難。相對人既已提
    出上開證明，依上說明，應認相對人已提出使原法院信其事
    實大概為如此之薄弱心證之證據。且該項訊息如不足釋明相
    對人聲請假扣押之原因，亦應認得以擔保補充釋明之不足等
    情，認相對人已就假扣押之原因為釋明，核無不合。聲請人
    空言主張其於臺灣地區之財產遠超過相對人強制執行之債權
    金額，縱相對人取得本案勝訴確定判決，相對人仍無遠赴大
    陸地區聲請執行其財產之必要，自無可採。聲請人主張原確
    定裁定適用民事訴訟法第523條規定顯有錯誤，有同法第496
    條第1項第1款規定之再審事由，亦不足採。
  (三)綜上，原確定裁定並無聲請人主張之再審事由，聲請人據以
    聲請再審，為顯無再審理由，應予以駁回。
三、據上論結，本件再審之聲請，為無理由，爰裁定如主文。
中    華    民    國    98    年    7     月    29    日
                    民事第十三庭
                        審判長法  官  黃騰耀
                              法  官  周舒雁
                              法  官  陳姿岑
正本係照原本作成。
如不服本裁定，應於收受送達後10日內向本院提出抗告狀，並應
繳納抗告費新台幣１千元。
中    華    民    國    98    年    7     月    31    日
                              書記官  黃慶霽


司法院資訊處製作；財團法人民間司法改革基金會備份。
